【裁判字號】    98,抗,206
【裁判日期】    980810
【裁判案由】    本票裁定
【裁判全文】
臺灣臺中地方法院民事裁定               98年度抗字第206號
抗  告  人  南靖光電科技股份有限公司
法定代理人  乙○○
相  對  人  甲○
上列當事人間本票准許強制執行事件，抗告人對於民國98年7 月
7 日本院簡易庭司法事務官所為98年度司票字第5047號裁定提起
抗告，本院合議庭裁定如下：
    主    文
抗告駁回。
抗告程序費用新臺幣壹仟元由抗告人負擔。
    理    由
一、抗告人於原審聲請意旨略以：抗告人執有相對人於民國95年
    4 月26日，簽發免除作成拒絕證書之本票4 紙，金額各為新
    臺幣（下同）500,000 元、400,000 元、300,000 元及300,
    000 元，到期日各95年5 月30日、95年7 月30日、95年9 月
    30日及95年11月30日，詎經提示後未獲付款，為此聲請裁定
    准許強制執行。經原審審核其提出之本票4 件，就其中金額
    50萬元、到期日95年5 月30日之本票准予強制執行。其餘3
    紙本票，其金額記載均經改寫，違反票據法第11條第3 項規
    定，聲請人之請求於法不合，而予駁回。
二、抗告意旨略以：原裁定就上開3 紙本票，駁回抗告人此部分
    強制執行之聲請，惟票據法第11條第3 項並未強行禁止發票
    人更改票面金額，立法理由亦認票據金額之改寫如經簽章以
    示慎重，仍應為有效，且同法第15條、第16條已就票據偽造
    與變造之法律效果為明文規定，不應墨守票據法第11條第3
    項之文義解釋，為此請求廢棄原裁定等語。
三、按欠缺票據法所規定票據上應記載事項之一者，其票據無效
    。票據上之記載，除金額外，得由原記載人於交付前改寫之
    。又本票上應記載一定之金額。票據法第11條第1 項前段、
    第3 項前段、第120 條第1 項第2 款分別定有明文。又解釋
    法律時，應先自文義出發，如有多數解釋可能，則利用體系
    解釋、歷史解釋、目的解釋等方法，使法條文字的意涵得以
    澄清，即不以立法理由為確定法律文字之唯一方法。本票上
    金額直接攸關發票人責任範圍，與其他票據上應記載事項相
    較更具重要性，票據法第11條第3 項既明定金額屬發票人交
    付前得予改寫之除外事項，其餘應記載事項之改寫則應簽名
    以示鄭重，則依法律文義及體系地位，自應解為發票人如於
    交付前改寫票據金額，票據即應欠缺絕對應記載事項而無效
    ，抗告人謂立法理由並未禁止發票人改寫其金額，與前揭解
    釋結果不符，並無可採。查抗告人以其執有相對人簽發如原
    審裁定所載之4 紙本票，聲請裁定准許強制執行，其中發票
    日95年4 月26日、到期日95年5 月30日，金額500,000 元之
    本票1 紙，業經原審裁定准許。其餘另3 紙本票金額記載均
    經改寫，有該3 紙本票影本附於原審卷宗可稽，是以該張本
    票上金額之改寫，違反票據法第11條第3 項規定，而為無效
    票據，為執票人之抗告人自不得以該3 紙本票對相對人主張
    票據權利。從而，原審法院就抗告人此部分聲請，所為駁回
    系爭本票強制執行之裁定，於法並無不合。抗告人本件抗告
    為無理由，應予駁回。
四、對於非訟事件，依法應由關係人負擔費用者，法院裁定命關
    係人負擔時，應一併確定其數額，非訟事件法第24條第1 項
    定有明文。爰依法確定本件抗告程序費用額如主文第2 項所
    示。
五、據上論結，本件抗告為無理由，依非訟事件法第46條、第21
    條第2 項、第24條第1 項，民事訴訟法第495 條之1第1項、
    第449 條第1 項、第78條，裁定如主文。
中    華    民    國    98    年    8     月    10    日
                  民事第三庭    審判長法  官  林洲富
                                      法  官  林源森
                                      法  官  林慧貞
正本係照原本作成。
本裁定不得抗告。
中    華    民    國    98    年    8     月    10    日
                                      書記官


司法院資訊處製作；財團法人民間司法改革基金會備份。
